臺灣高等法院高雄分院刑事判決　　　94年度上更(二)字第95號
上　訴　人
即　被　告　甲○○
選任辯護人　顏宏斌　律師
上　訴　人
即　被　告　丙○○
選任辯護人　王進勝　律師
　　　　　　王建勛　律師
　　　　　　黃淑芬　律師
上列上訴人等因貪污治罪條例案件，不服臺灣高雄地方法院90年
度訴字第909 號中華民國91年7 月4 日第一審判決（起訴案號：
臺灣高雄地方法院檢察署89年度偵字第15327 號），提起上訴，
判決後，經最高法院第二次發回更審，本院判決如下：
    主  文
原判決關於甲○○、丙○○部分撤銷。
甲○○連續依據法令從事公務之人，對於違背職務之行為，收受
不正利益，處有期徒刑伍年陸月，褫奪公權年，所得財物新台
幣貳仟元，應予追繳沒收，如全部或一部無法追繳時，應以其財
產抵償之。
丙○○無罪。
    事  實
一、甲○○係高雄市港務警察所三號碼頭派出所警員，負責該所
    檢查哨之執行勤務，對通過高雄港三號碼頭檢查哨之各式車
    輛實施檢查、管制之工作，為依據法令從事公務之人員。緣
    有歐超傑與其妻鄭春枝共同經營之傑運企業有限公司（下稱
    傑運公司）於民國88年1 月間，取得台灣塑膠股份有限公司
    位於麥寮六輕工程所須進口鋼材載運業務，由該傑運公司負
    責自高雄港蓬萊區載運進口鋼材至雲林縣麥寮工業區。歐超
    傑、鄭春枝夫婦及林棋南（名義上雖為傑運公司司機，實際
    上是以其所有車牌號碼IZ-932號及XM-582號營業大貨車靠行
    於該公司；以上3 人均經本院前審判刑確定）為節省載運成
    本，遂以超載（即超重）或超寬之方式載運鋼材以減少載運
    車次，而為免上述超載或超寬違規遭檢查哨警員取締開罰單
    或要求重新裝載，其等3 人竟基於對該派出所執行管制崗哨
    勤務員警行賄之犯意聯絡，由林棋南出面向執行前述勤務之
    警員行賄。嗣於88年4 月17日前某日，正值該派出所警員甲
    ○○執行前述管制崗哨勤務時，對於傑運公司所屬貨車所載
    運之鋼板已違反道路交通安全規則第38條關於車輛尺度、軸
    重、總重等限制規定，竟未依道路交通管理處罰條例第29條
    「汽車裝載時，有一裝載貨物超過規定之長度、寬度、高度
    者，處汽車所有人新臺幣3,000 元以下9,000 元以下罰鍰，
    並責令改正或禁止通行」之規定，掣發舉發單，而予以放行
    ，及至88年4 月17日上午，鄭春枝前往上址洽公時，甲○○
    向鄭春枝索取前述違法放行之賄賂，經鄭春枝聯絡林棋南於
    當日下午5 時45分許，前往第一碼頭登記交付賄款新台幣（
    下同）2,000 元予甲○○收受。甲○○復承前違背職務受賄
    之概括犯意，於88年4 月17日18時29分許，主動打電話向林
    棋南要求招待至高雄市雪莉舞廳消費，林棋南為答謝甲○○
    違背職務放行其公司違規超載車輛及惟恐拒絕甲○○之要求
    ，於日後違規載運時將遭甲○○刁難取締，始私自應允於當
    晚招待甲○○及其友人至雪莉舞廳消費，席間因甲○○欲帶
    該舞廳小姐出場，林棋南無法負擔，乃趁機先行離去，並給
    付部分消費款2 萬元，甲○○因而獲得不正利益2 萬元。嗣
    經法務部調查局航業海員調查處高雄調查站（下稱高雄海調
    站）接獲線民密報，向臺灣高雄地方法院檢察署聲請核發通
    訊監聽書，並聲請核發搜索票，於89年7 月6 日至傑運公司
    營業處所、鄭春枝、歐超傑及林棋南住處執行搜索後，因林
    棋南自白上述行賄甲○○之犯行，而查悉上情。
二、案經航業海員調查處高雄站報請臺灣高雄地方法院檢察署檢
    察官偵查起訴。
    理  由
甲、證據能力部分：
一、高雄海調站就被告甲○○所持有之0000000000號、林棋南所
    持有之0000000000號之行動電話，經臺灣高雄地方法院檢察
    署檢察官同意高雄海調站，自88年2 月1 日起至同年7 月10
    日止進行監聽之事實，有臺灣高雄地方法院檢察署通訊監察
    書4 份在卷可憑（他字第321 號卷第35頁至第38頁）；而依
    憲法保障人權觀點而言，在正常情況下，政府或偵查機關並
    無權利監聽人民之通話，然人民秘密通訊自由與其他基本人
    權同，仍得以法律限制之，故憲法第23條規定，以上各條列
    舉之自由權利，除為妨止防礙他人自由、避免緊急危難、維
    持社會秩序或增進公共利益所必要者外，不得以法律限制之
    。依此，如為維持社會秩序之必要，並非不可依法限制人民
    之秘密通訊自由；而警察收賄，自屬有害社會秩序，雖通訊
    監察法係於88年7 月14日所公布，惟於該法未公布前，經由
    監聽而取得之電話錄音帶，在事實審法院踐行調查證據程序
    後，如當事人對於其監聽或播收錄音之內容，未提出異議以
    詰問制作者，則無論此係出於司法警察之監錄，皆可作為證
    據予以採用，並無證據排除法則之適用（最高法院82年度臺
    上字第1141號判決意旨及學者蔡墩銘所著「刑事證據法論」
    第379 頁至386 頁可參）。是此，關於被告甲○○上開監聽
    錄音帶嗣又經原審於90年9 月18日原審審判期日之調查證據
    程序中當庭播放該監聽內容（詳如後述），參諸上開說明，
    自可為論罪之依據，是被告甲○○之辯護人辯以本案監聽資
    料顯已違反憲法第12條秘密通訊之自由，故依毒樹果實之理
    論及最高法院判決以觀，不得採為不利於被告甲○○之證據
    ，顯無可取，合先敘明。
二、按被告以外之人（包括證人、鑑定人、告訴人、被害人及共
    同被告等）於檢察事務官、司法警察官或司法警察調查中所
    為之陳述，與審判中不符時，其先前之陳述具有較可信之特
    別情況，且為證明犯罪事實存否所必要者，得為證據，刑事
    訴訟法第159 條之2 定有明文。本件證人林棋南、鄭春枝2
    人於警詢及本院更一審均曾為供述，經核其2 人於警詢及法
    院審理時之供述有前後陳述不符之情形，本院審酌其2 人警
    詢時之供述並無不法取供之情，具有任意性，客觀上應具有
    較可信之特別情況，且亦為證明犯罪事實存否所必要，依上
    揭規定，其2 人於警詢中之證言自有證據能力。
乙、實體部分：
壹、被告甲○○部分：
一、訊據上訴人即被告甲○○固不否認有邀林棋南至雪莉舞廳消
    費之情事，惟矢口否認有任何收受賄賂或其他不正利益之犯
    行，辯稱：伊未向林棋南收受賄賂，如伊要收賄，直接向其
    老闆歐超傑或老闆娘鄭春枝要即可，伊因想調回屏東工作，
    希望職務上有些業績，而伊與林棋南已認識3 、4 年，林棋
    南經常在港區出入，伊想從他那裏獲得一些港區走私之情報
    ，88年4 月17日那天，有屏東之警察同事要來高雄，伊才約
    林棋南一起去雪莉舞廳喝酒唱歌，伊沒有要林棋南請客，酒
    是伊帶去的，舞廳的消費亦係由伊付帳，林棋南先行離去，
    伊是在調查站接受調查時，調查員才說林棋南離去時有先付
    款2 萬元，但那是林棋南說的，是否真實，殊有可疑云云。
二、經查：
  (一)前揭被告甲○○於88年4 月17日下午5 時45分許，在第一碼
    頭登記站，收受林棋南交付賄賂現金2,000 元之事實，業據
    證人即共同被告林棋南、鄭春枝分別於高雄海調站及偵訊時
    就卷附88年4 月17日通訊監察譯文對話內容，為如下之明確
    陳述：1.證人林棋南於高雄海調站供述部分：「【（提示
    000000000 號88年4 月17日17時7 分許通訊監察報告）該通
    電話是何人打給你，其中發話人所述，我昨天去辦加班，剛
    好碰到他，那時我身上沒有錢，都被你們拿去，身上都沒有
    ，早上辦加班碰到，他在講，我在問他下午排幾點的班，好
    像是4 點到6 點，你來拿過去給他，等一下就6 點」是何意
    ？】該通電話是鄭春枝打給我，鄭春枝所指意思是她於88年
    4 月16日到海關辦理關員加班，剛好碰到甲○○，向她索取
    違規超寬貨車由3 號碼頭放行出港的報酬，因同時她身上沒
    有錢，88年4 月17日辦理關員加班時又碰到甲○○，又向她
    索取前述報酬，鄭春枝問甲○○當天下午值班，預定於甲○
    ○值班轉交前述報酬，後來我有去向鄭春枝收取前述報酬，
    於甲○○值班時交給他」、「【（提示000000000 號88年4
    月17日17時42分通訊監察報告）該通電話是何人受話，該電
    話內容為何？】該通電話是我打給甲○○，是鄭春枝支付放
    行報酬給甲○○，並要我拿去一號碼頭給甲○○，我打電話
    給甲○○，我要過去」、「（88年4 月17日鄭春枝要你交給
    甲○○放行報酬是多少？）是2,000 元」、「（你是如何將
    鄭春枝轉交甲○○的2,000 元放行報酬交付？）我是於88年
    4 月17日下午5 時45分左右，於一號碼頭交付給甲○○」、
    「（為何傑運公司鄭春枝要你轉交該筆2,000 元給甲○○？
    ）是鄭春枝交付傑運公司所屬貨車違規超寬順利出港碼頭管
    制站的放行報酬」等語（89偵字第22099 號卷第66、67頁）
    、於偵訊時供述：「（在88年4 月17日鄭春枝與你通話中表
    示甲○○跟他要錢，他沒錢，要你去處理是何意？）那是超
    寬的錢，吳某向他要錢，他身上沒錢，後來他知道吳某下午
    有值班，叫我拿2,000 元去給他」之語（89偵字第15327 號
    卷27頁）；2.證人鄭春枝於高雄海調站供述部分：「88年4
    月17日17時7 分35秒你以電話與林棋南拿錢給「南仔」原因
    為何？所稱「錢」之作用為何？林棋南有無依你指示，將該
    筆賄款交付給港警甲○○？）因林棋南替傑運公司所裝載之
    貨物拖車有違規情形，遭高雄港警所警員「南仔」藉口前述
    貨物放行，在88年4 月16日我前往高雄港辦理貨物裝載加班
    時，要我處理一下，... 」、「（88年4 月17日17時11分11
    秒你電話聯繫甲○○『我叫棋南過去，我有跟棋南說』該通
    電話內容顯示係你與甲○○確認交付賄款之時間及地點，你
    如何解釋？）上述電話通話內容係我告訴港警「南仔」（甲
    ○○）我已交待林棋南了，要南仔與林棋南商議所交付之金
    額」等語（89偵字第22099 號卷第53頁）、於偵訊時供述：
    「（林棋南在88年4 月17日17時5 分打手機給你說要拿錢給
    「南仔」是何意？）當時他要向我拿錢給南仔」、「... 因
    為當時載的鋼板有超寬情形」等語（89偵字第15327 號卷第
    24頁），經核此2 人就通訊監察譯文之實際意涵所為陳述意
    旨相符，復有通訊監察書、通訊監察譯文在卷可佐，再參酌
    卷附高雄港警所三號碼頭派出所88年4 月17日勤務分配表，
    被告甲○○於該日16時至18時確實輪值「待命服勤」勤務無
    誤，益徵證人林棋南、鄭春枝前揭供述並非虛構誣陷被告甲
    ○○之詞，足堪採為認定被告有罪之證據。證人林棋南、鄭
    春枝事後翻異前詞，否認有前述行賄被告甲○○之情，顯屬
    事後迴護被告之詞，委不足採。綜上論述，被告確有因先前
    執行管制崗哨勤務時，對傑運公司載運鋼板有超寬違規情事
    未予取締而逕予放行等違背職務之行為，事後於88年4 月17
    日向林棋南收受2,000 元賄賂之犯行，足堪認定。
  (二)被告甲○○就前揭於88年4 月17日晚間邀林棋南前往雪莉舞
    廳消費之事實已坦承在卷，雖被告甲○○同時以前開情詞置
    辯，惟查：林棋南同意被告甲○○邀約前往雪莉舞廳，並給
    付其中2 萬元部分消費款等情，已據林棋南於高雄海調站偵
    訊中供述明確，復經原審勘驗該筆錄核對屬實（89偵字第22
    099 號卷第68頁、原審卷第31頁），並有林棋南與被告甲○
    ○於88年4 月17日18時29分37秒同日19時6 分56秒之通
    訊監察譯文，及林棋南與鄭春枝於88年4 月18日19時56分50
    秒之通訊監察譯文（同上偵查卷第26頁至第30頁），復經原
    審當庭核對該譯文與監聽錄音帶，認該譯文完全相符，而依
    卷附監聽譯文雙方對話內容以觀，林棋南應允被告甲○○之
    要求前往雪莉舞廳消費，顯非基於單純朋友情誼，而係因被
    告甲○○前揭對於傑運公司所屬貨車載運鋼板超寬違規未予
    取締逕行放行，林棋南因恐拒絕被告甲○○之邀約，日後或
    遭被告甲○○取締違規方同意前往甚明，此情亦為鄭春枝所
    知悉並應允，況被告甲○○於高雄海調站偵訊中已坦承：「
    ... 林棋南於中途先行離去支付2 萬餘元的帳單，林棋南離
    去後由我支付全部花費1 萬餘元」、「大家朋友一場，林棋
    南才同意前往及支付該費用」等語在卷（同上偵查卷第85
    頁），足證被告甲○○當時應知林棋南離去時已給付2 萬元
    之消費款甚明。被告甲○○於審理中一再辯稱不知林棋南已
    給付部分消費款云云，顯不足採。
  (三)本案經臺灣高雄地方法院檢察署檢察官囑託法務部調查局實
    施測謊鑑定，經鑑定人員以「控制問題法」、「混合問題法
    」對於被告甲○○施以測謊鑑定結果，認被告甲○○就貨
    車超載伊均有依規定予以取締伊沒有替超載貨車安排特定
    時段通過管制站渠沒有收受貨車司機的金錢好處。經測試
    上述問題，均呈情緒波動之反應，研判有說謊，有法務部調
    查局89年7 月11日（89）陸（三）字第09130794號鑑定通知
    書在卷為憑，並綜合前開論述觀之，被告甲○○所辯上情，
    實不足以信採。
三、核被告甲○○所為，係犯貪污治罪條例第4 條第1 項第5 款
    之依據法令從事公務之人員，對於違背職務之行為，收受賄
    賂或不正利益罪。被告甲○○多次犯行，時間緊接，手段相
    似，顯係基於概括之犯意，應依刑法第56條以連續犯論處，
    而論以其中情節較重之對於違背職務之行為，收受不正利益
    一罪。又被告甲○○因犯罪所得之財物及圖得之不正利益合
    計僅有22,000元，在5 萬元以下，情節輕微，爰依貪污治罪
    條例第12條第1 項規定減輕其刑。
四、原審予以論罪科刑，固非無見。然查被告甲○○除前揭所述
    2 次收受賄賂及不正利益之收賄犯行外，公訴意旨所指其餘
    犯行並無積極證據足以證明（詳如後述），原判決認被告
    犯有該部分犯行，自有未洽。被告上訴否認犯罪，雖無理由
    ，惟原判決此部分既有可議，即屬無可維持，應由本院將原
    判決此部分撤銷。審酌被告身為高雄港警所警員，肩負維持
    社會秩序之責，然竟未能廉潔自持，罔顧規定，放行違規車
    輛，違背職務收受賄賂，惟念其犯罪所得無多等情狀，爰予
    科處有期徒刑5 年6 月，並依該條例第17條規定宣告褫奪公
    權3 年。又被告甲○○所收受之賄款2,000 元，應依同條例
    第10條第1 、2 項之規定予以追繳沒收，如全部或一部無法
    追繳時，應以其財產抵償之。再按貪污治罪條例第10條規定
    應予追繳者，以被告貪污所得之財物為限，而「不正利益」
    既無明文規定，自不能包括在內，業據最高法院以74年度台
    上字第1355號、79年度台上字第4419號判例揭櫫明確，故被
    告所獲取之不正利益不予追繳，附此明。
五、公訴意旨另以：被告甲○○基於概括之犯意，利用擔任高雄
    港警所三號碼頭派出所執行守望勤務之機會，對於其職務上
    應取締開罰單之傑運公司所屬貨車違規超載鋼板不予取締而
    予以放行，或安排於其他員警當班之時段放行，而連續對於
    違背職務之行為，收受林棋南交付之賄款達10次以上（前揭
    認定有罪部分除外），因認被告甲○○此部分同犯有對於違
    背職務之行為收受賄賂之罪嫌。公訴意旨認被告甲○○另涉
    有前述收賄犯行，無非係以共同被告林棋南、鄭春枝之供述
    ；卷附通訊監察譯文內容為其論罪依據。惟訊據被告甲○○
    堅決否認有上開收受賄賂犯行。經查：
  (一)公訴意旨依卷附88年2 月25日通訊監察譯文，及證人林棋南
    、鄭春枝之供述，認定被告甲○○曾於88年2 月25日收受林
    棋南交付之3,000 元賄賂犯行。惟查：依卷附88年2 月25日
    5 通通訊監察譯文內容觀之，證人林棋南確曾分別與鄭春枝
    、某司機談到已經和被告甲○○談妥之情，及林棋南與被告
    甲○○之對話中亦確有是日7 時20分之話語，但被告甲○○
    於對話中亦談及「你們不要裝太重，不要太那個」之語，而
    證人林棋南就其與鄭春枝之對話中所言「南仔嗎？他說等到
    7 時20分，在發落一下，每一個500 ，我收一收包壹包再塞
    給那個就可以了」之語，於高雄海調站陳稱：「意指甲○○
    於7 時20分他會安排違規超載的貨車出港，每一台貨車我會
    收500 元，包齊後連同放行條交給值班警員」之語（89偵字
    第22099 號卷第44頁），佐以卷附三號碼頭派出所勤務分配
    表當日18時至20時之勤務，並非被告甲○○值班之情，足見
    被告甲○○於該日18時至20時並未值勤已明，則林棋南所言
    「被告甲○○會安排超載之貨車出港」之情縱然屬實，再證
    諸林棋南陳稱：該日放行貨車有6 輛，所收賄款共3,000 元
    是交給當時值班之警員之情，並無積極證據可證明被告甲○
    ○有收賄或與值班警員有何犯意聯絡，則被告甲○○之舉止
    充其量僅止於關說之程度，尚難以公訴人所指對於違背職務
    之行為收受賄賂罪論處。
  (二)證人林棋南於高雄海調站時先後指稱：「有拿3 、4,000 元
    給被告甲○○」、「我曾經不下10次將貨車順利出港之報酬
    交給甲○○等4 名警員，其中以交付甲○○次數最多」、「
    我前後支付甲○○金額超過2 萬元」等語，經核證人林棋南
    就交付賄賂給被告甲○○之次數、金額，前後供述並不一致
    ，其真實性已令人存疑？再參酌證人林棋南於審理中已翻異
    前詞，否認有交付賄賂與被告甲○○之情，而卷附其他通訊
    監察譯文，亦無從佐證被告甲○○尚有其他收受賄賂之犯行
    ，故亦難僅憑證人林棋南前揭前後不一之供述，遽認被告甲
    ○○另有收受賄賂之犯行。
  (三)綜上論述，公訴意旨所指前揭被告甲○○此部分犯罪，尚屬
    不能證明。因檢察官認此部分與前揭論罪科刑部分有係基於
    連續犯之裁判上一罪關係，故不另為無罪之諭知。
貳、被告丙○○部分：
一、公訴意旨略以：被告丙○○基於違背職務收受賄賂之犯意，
    於88年6 月10日18時至20時之間，利用其在上開三號碼頭檢
    查哨值勤之機會，向林琪南索求超載放行之賄款，2 人並達
    成協議，若每車載運7 塊鐵板，收取1,000 元，每車裝載3
    塊鐵板，則收取500 元，其他卡車裝載較輕貨物者，收取30
    0 元，經林棋南以電話聯繫歐超傑、鄭春枝獲得同意後，林
    棋南乃交付2 輛車之賄款2,000 元由丙○○收受，丙○○因
    而違背職務，於同日17時30分至20時許，對傑運公司所屬2
    輛違規超載之貨車未予取締而加以放行，因認丙○○不無觸
    犯貪污治罪條例第4 條第1 項第5 款之違背職務收受賄賂罪
    嫌。
二、按犯罪事實應依證據認定之，無證據不得認定犯罪事實；又
    不能證明被告犯罪者，應諭知無罪之判決，刑事訴訟法第15
    4 條第2 項、第301 條第1 項分別定有明文。又認定不利於
    被告之事實，須依積極證據，茍積極證據不足為不利於被告
    事實之認定時，即應為有利於被告之認定，更不必有何有利
    之證據（最高法院30年上字第816 號判例參照）。又具共犯
    關係之同案審理共同被告，所為不利於己復不利於其他共同
    被告之供述，須無瑕疵可指，且應調查其他補強證據，查明
    確與事實相符，始得採為其他共同被告犯罪事實之證據，否
    則根本失其證據之證明力，不得採為判斷事實之根據（最高
    法院76年台上字第498 號判例參照）。
三、公訴人認定被告丙○○涉有前開違背職務收受賄賂之犯行，
    無非以林祺南、歐超傑、鄭春枝在調查站調查及檢察官偵查
    中之陳述，以及渠等3 人之電話監聽錄音帶有被告丙○○如
    何索賄與欲如何致送賄款予被告之對話，為其論罪之依據。
    惟訊據被告丙○○堅決否認有上開犯行，辯稱：88年6 月10
    日當天伊根本未與林棋南談過話，且林棋南所說之貨車出貨
    時間，伊並非執貨車「管出」之勤務，如何向林棋南索賄，
    林棋南與歐超傑、鄭春枝在電話中之電話，係其片面之說詞
    ，如何以其等之對話遽入伊於罪等語。
四、經查：
  (一)高雄海調站向檢察官申請監聽林棋南之0000000000號行動電
    話，於88年6 月10日18時35分19秒，林棋南雖曾致電傑運公
    司老闆歐超傑，告以：「現在『耀貞』（即被告丙○○）叫
    我出來，跟我講好了，裝整台車出來，1,000 」等語，同日
    18時38分41秒，傑運公司老闆娘鄭春枝就林棋南之上開電話
    回電，鄭春枝就何以要行賄給「耀貞」，及行賄之款額太多
    ，會養成習慣之情，與林棋南有所爭論，此有該監聽譯文在
    卷可稽（89偵字第22099 號卷第30至32頁）；同案被告林棋
    南於調查站調查及檢察官偵查中固亦自白有向被告丙○○行
    賄之情事；另同案被告歐超傑、鄭春枝亦承認有上開電話錄
    音之對話。然查歐超傑、鄭春枝在檢察官偵查、原審審理及
    本院審理時，均一再堅決否認有向被告丙○○行賄，以使其
    大貨車違規超載而免受告發予以放行之情事，雖渠2 人於上
    開電話中與林棋南談及一位「耀貞」之警員要求行賄，但歐
    、鄭2 人與被告丙○○並不認識，亦未曾與被告丙○○聯絡
    ，此業據渠2 人於偵審中供明，則上開所謂「耀貞」之員警
    索賄之對談，完全是經由林棋南電話之轉述，並非歐、鄭2
    人親身經歷或與聞之事，足見渠2 人在上開電話中之陳述，
    以及檢調偵查中承認有過該監聽之電話，就被告丙○○索賄
    或收賄之情，均是經由林棋南電話告知，性質上屬傳聞證據
    ，雖經林棋南證實，但歐、鄭2 人前揭就電話通話內容之陳
    述，實與林棋南一人之自白無異，亦即渠等3 人於電話中所
    為前揭供述，在證據法則上應等同林棋南1 人之陳述，要不
    得僅因林棋南曾在電話中告訴歐超傑、鄭春枝2 人向被告丙
    ○○行賄之事，而有加強或補正證據力之效果，是歐、鄭2
    人在調查站調查及檢察官偵查中所為之陳述，仍須有其他補
    強證據，查明與事實相符，始得作為認定被告犯罪事實之證
    據。
  (二)同案被告林棋南於調查站及偵訊時雖坦承有向被告丙○○行
    賄2,000 元，以使其自己與傑運公司之大貨車得以超載放行
    云云，然除林棋南在電話中與歐超傑、鄭春枝夫妻談論之電
    話錄音外，遍觀全卷毫無任何證據足資為林棋南上開供述之
    佐證，甚至88年6 月10日，林棋南及傑運公司之大貨車是否
    如林棋南在上開監聽電話中所稱，集中於同日晚上7 時30分
    以後運出三號碼頭管制站﹖傑運公司果於當天有貨車出管制
    站，是否確有超載或其他違規情形﹖被告丙○○於當天是否
    以電話與林棋南聯絡索取賄款﹖林棋南在何時、何地向被告
    交付賄款2,000 元等情，亦均無證據足資證明，自不得以林
    棋南上開供述，作為認定被告丙○○犯罪之唯一依據。
  (三)觀諸林棋南在調查站及偵查中之陳述，其係於89年7 月6 日
    中午12時許為高雄海調站約談到案，當時其並未指陳被告丙
    ○○有何索賄、收賄之情事，同日下午5 時許，檢察官訊問
    時，林棋南稱：「（問：都拿給那幾個警員﹖）甲○○綽號
    南仔，另外綽號川仔、源仔，而剛在調查員所講筆錄中耀貞
    那是我們有認識，但沒有拿給他」等語（89偵字第15327 號
    卷第16頁），仍否認向被告行賄，嗣於庭訊結束經檢察官當
    庭逮捕，再交由調查員詢問後，林棋南始自承交付「耀貞」
    2,000 元賄款云云（89偵字第22099 號卷第69頁），於同年
    月7 日上午10時許，檢察官再次訊問時，亦稱：「我錢有交
    給耀貞，有2 台車等語（89偵字第15327 號卷第28頁），然
    於90年3 月23日檢察官再度偵訊時，又改稱：「那個丙○○
    ，就是我講的耀貞沒錯，我與他有認識，但我只在電話中與
    丙○○講說而已，我是自己打電話給他說拿2,000 元給他，
    給我出來，但其在電話中就沒同意，我車就沒開出來」等語
    （89偵字第22099 號卷第117 頁），嗣於原審審理時亦稱：
    「沒有（交錢給丙○○），如果我超載他們不會讓我過去」
    、「電話裡是有這麼說，但是實際上沒這麼做」等語（原審
    卷第147 頁），及至本院歷次審理時亦堅稱沒有行賄被告丙
    ○○等語，是林棋南之供詞先後並不一致，顯有瑕疵，自不
    能以其一度所稱有行賄被告丙○○非法放行云云，即為被告
    不利之認定。
  (四)同案被告鄭春枝於88年6 月10日由下午18時38分41秒許，即
    林棋南打電話給歐超傑告以「耀貞」要索取賄款後，即立刻
    回電林棋南稱：「1,000 元太離譜了」、「不改就不要超載
    就好了」、「（林棋南稱：可是現在大家都知道）沒有必要
    ，我買了加班，沒有趕時間」等語，有該電話譯文在卷可稽
    ，足見鄭春枝自始至終根本未曾同意給付1,000 元行賄放行
    ，並指林棋南不要超載，則林棋南豈有不聽老闆指示執意行
    賄之理，參諸林棋南於原審所稱：我是隨便說一個名字（指
    「耀貞」），為的是要他們多貼補運費等語，及同案被告歐
    超傑於原審所稱：林棋南每次都是藉故向我多拿錢，我是在
    敷衍他等語（原審卷第264 、265 頁），益見林棋南在電話
    中所稱：向「耀貞」行賄云云，是否可信，即非無疑。
  (五)林棋南之「0000000000」號行動電話，在其不知情之下，業
    據高雄海調站自88年2 月起即進行監聽，迄同年6 月10日已
    監聽逾4 月，林棋南每日均以該電話與他人聯絡，其在原審
    亦自承未曾借用他人電話使用。又其在90年3 月23日檢察官
    偵查中曾指：「我只有在電話中與丙○○講說而已，我是自
    己打電話給他說拿2,000 元給他，給我出來... 」等語，依
    其供述，林棋南係以電話與被告丙○○聯絡行賄之事，則其
    如有與被告丙○○聯絡，亦是以上開行動電話聯絡，然經原
    審向法務部調查局查證結果，88年6 月10日，林棋南之上開
    行動電話，僅卷附林棋南與歐超傑、鄭春枝之對話，此外並
    無林棋南與被告丙○○之通話，足見林棋南陳稱當日曾打電
    話給被告丙○○要拿2,000 元給他，或被告丙○○曾以電話
    邀其外出談期約賄賂等情，均非實在。
  (六)被告丙○○於88年6 月10日晚上6 時至8 時，雖在上開管制
    站值勤，但上開管制站係3 名員警一組同時值勤2 個小時，
    每40分鐘一班依序輪流，勤務先後依序為「登記」、「管出
    」、「管進」，且此勤務輪序不得私下變動，而此班值勤警
    員有謝耀徵、張春源、林勝雄3 人，張春源輪值勤務依序為
    18 時 至18時40分「管出」、18時40分至19時20分「管進」
    、19 時20 分至20時「登記」、林勝雄輪值勤務依序為輪值
    勤務依序為18時至18時40分「管進」、18時40分至19時20分
    「登記」、19時20分至20時「管出」、謝耀徵當時輪值勤務
    依序為18時至18時40分「登記」、18時40分至19時20分「管
    出」、19時20分至20時「管進」等情，業經證人即當日與被
    告丙○○同班值勤之警員林勝雄、張春源，及當時三號碼頭
    派出所主管乙○○分別於原審及本院審理時證述綦詳（原審
    卷第150 至158 頁；本院審判筆錄第3 頁），對照卷附高雄
    港務警察所三號碼頭派出所88年6 月10日勤務分配表所示（
    89偵字第22099 號卷第35頁），其等3 人第一班勤務依序為
    謝耀徵「登記」、張春源「管出」、林勝雄「管進」，每40
    分鐘依序輪值上述3 種勤務，經核證人之前揭供述與實際輪
    值勤務狀況相符，自可信採。是依前揭說明，是日19時20
    分至20時，被告謝耀徵係執行「管進」勤務，「管出」勤務
    已輪由林勝雄執勤，此時被告謝耀徵已無權決定是否讓任何
    車輛違規駛出碼頭，由此已可證明林棋南在電話中告知歐超
    傑：「我現在跟你說，公司的車全部在8 點前有沒有辦法回
    到碼頭﹖」、「即7 點30到8 點我叫他們裝整台出來」等語
    ，即與上開被告丙○○執行「管出」勤務之時間「18時40分
    至19時20分」不符，益見林棋南在調查站及偵訊時所述向被
    告丙○○行賄之情，並非實在；反可見林棋南、歐超傑及鄭
    春枝在原審及本院前審審理時所稱：林棋南係假港警所員警
    之名，向歐、鄭夫婦額外取款，非係向被告丙○○行賄等語
    ，堪予採信。況林棋南於本院審理時以證人身分，經交互詰
    問，亦證稱：伊之所以會在電話中告訴歐超傑「耀貞」之警
    員索賄，係因當天伊經過管制哨，有看見被告丙○○在執勤
    等語；而被告確有於是日下午16時至20時在該管制哨執勤，
    已如前述，則林棋南如欲向歐、鄭2 人超額取款，假借其所
    看到正在執勤之被告丙○○之名電告渠2 人，自有可能。至
    高雄港務警察所90年6 月6 日（90）高港警行字第8535號函
    說明欄第二項第1 款雖稱：「...88 年6 月10日往間18時至
    20時時段... 依登記、管進、管出之順序40分鐘為原則更替
    勤務方式」等語（原審卷第175 頁），惟據證人乙○○於本
    院證述：本案案發後，高雄港務警察所並未查詢實際值勤狀
    況之語，可知高雄港務警察所並未查詢實際執行勤務之次序
    ，即依分配勤務表之登載自為判斷，並憑以函覆原審，其函
    示說明之勤務輪替方式，與前揭證人即當時三號派出所主管
    乙○○所述不符，足見該函示說明與事實不符，本院不予採
    認。
五、綜上所述，林棋南與歐超傑、鄭春枝在電話中所述，及在檢
    調偵訊中所為供述，均查無補強證據足以證明與事實相符，
    此外，復無其他確切之證據足證被告丙○○有期約或收受賄
    賂之行為，是被告丙○○被訴犯罪尚屬不能證明。原審未予
    詳察，遽予論罪科刑，自有未洽，被告丙○○上訴否認犯罪
    而指摘原判決此部分不當，非無理由，應由本院將原判決此
    部分撤銷，諭知被告丙○○無罪之判決。
六、同案被告林棋南、鄭春枝及歐超傑部分，均已經本院前審判
    決確定，不再論列，附此敘明。
據上論斷，應依刑事訴訟法第369 條第1 項前段、第364 條、第
299 條第1 項前段、第301 條第1 項，貪污治罪條例第2 條、第
4條 第1 項第5 款、第10條第1 項、第2 項、第12條第1 項、第
17 條 ，刑法第11條、第56條、第37條第2 項，判決如主文。
本案經檢察官姜麗儒到庭執行職務。
中　　華　　民　　國　　94　　年　　12　　月　　14　　日
                  刑事第七庭    審判長法  官  莊飛宗
                                      法  官  曾逸誠
                                      法  官  黃三友
以上正本證明與原本無異。
如不服本判決應於收受本判決後10日內向本院提出上訴書狀，其
未敘述上訴理由者，並得於提起上訴後10日內向本院補提理由書
狀（均須按他造當事人之人數附繕本）「切勿逕送上級法院」。
中　　華　　民　　國　　94　　年　　12　　月　　16　　日
　　　　　　　　　　　　　　　　　　　書記官  黃玉珠
附錄本件判決論罪科刑法條：
貪污治罪條例第4 條第1 項第5 款：
有下列行為之一者，處無期徒刑或10年以上有期徒刑，得併科新
臺幣1 億元以下罰金：
五、對於違背職務之行為，要求、期約或收受賄賂或其他不正利益者。
